【裁判字號】    98,訴,2561
【裁判日期】    981214
【裁判案由】    塗銷所有權移轉登記等
【裁判全文】
臺灣臺中地方法院民事判決              98年度訴字第2561號
原      告  台新國際商業銀行股份有限公司
法定代理人  甲○○
訴訟代理人  乙○○
被      告  丁○○
            丙○○
上列當事人間請求撤銷贈與行為及塗銷所有權移轉登記等事件，
經於民國98年11月18日言詞辯論終結，本院判決如下：
    主    文
被告丁○○與被告丙○○就如附表所示不動產於民國95年4月14
日所為之夫妻贈與行為，另於民國95年5月3日以台中縣太平地政
事務所收件字號095年平普字第047680號所為夫妻贈與為原因之
所有權移轉登記行為，應予撤銷。
被告丙○○應將如附表所示不動產於民國95年5月3日以台中縣太
平地政事務所收件字號095年平普字第047680號所為夫妻贈與為
原因之所有權移轉登記予以塗銷，並將如附表所示不動產回復登
記為被告丁○○所有。
訴訟費用新臺幣6,610元由被告負擔。
    事實及理由
壹、本件原告起訴聲明如主文所示。另陳述如下：
    一、被告丁○○於民國91年7月間向原告申請現金卡（卡號
        0000000000000000）使用，詎自95年4月5日起被告丁○
        ○即有未按期繳款之不正常違約情形，迄今已逾期919
        天，明顯陷於財務困難狀況，目前消費記帳尚有新台幣
        （下同）596,999元未償（含消費本金392,868元及利息
        204,131元）。詎被告丁○○竟於95年5月3日將其名下
        所有如附表所示不動產（下稱系爭不動產）以夫妻贈與
        方式，移轉登記予其配偶即被告丙○○所有，而蓄意損
        害原告之債權，被告丁○○所為之無償脫產行為，將使
        其財產減少，並致其消極財產總額超過積極財產，而令
        原告之債權處於不能或難獲清償之狀態，該無償行為自
        有害及原告。
    二、按債權人撤銷權之成立，於撤銷無償行為，僅須有「債
        務人之無償行為」、「其行為有害於債權」之客觀要件
        即可，而所謂有害於債權謂減少債務人之一般財產，而
        致不能滿足債權人，如此債務人之資產狀態，謂之無資
        力，而所謂無資力係指於有害行為時，以債務人之財產
        不足滿足一般債權人之事實為必要。而認定債務人有無
        資力係以債務人自認其無資力，或停止支付事實皆可為
        證明方法，又有害於債權之事實，須債務人行為與無資
        力之發生有相當因果關係，債權人行使撤銷權時，須債
        務人在無資力之狀態。故債務人即被告丁○○之行為明
        顯符合上述情形。為此，爰依民法第244條規定，訴請
        撤銷被告二人間就系爭不動產所為之夫妻贈與債權行為
        及移轉所有權之物權行為，及訴請被告丙○○應將以夫
        妻贈與為原因之所有權移轉登記予以塗銷，並將如附表
        所示不動產回復登記為被告丁○○所有。
貳、被告答辯聲明：原告之訴駁回。另陳述：被告丁○○固有將
    系爭不動產所有權移轉登記與被告丙○○所有，但此一所有
    權移轉登記附有被告丙○○必須承擔以系爭不動產原向訴外
    人兆豐銀行之貸款債務，而且系爭不動產因位於921斷層帶
    ，因此已經沒有什麼價值，被告丁○○目前也沒有能力可以
    清償對原告所負之債務。另被告丙○○無法連同被告丁○○
    對原告所負之債務一併承接。
、法院得心證之理由
    一、按債務人所為之無償行為，有害及債權者，債權人得聲
        請法院撤銷之，又債權人依第一項或第二項之規定聲請
        撤銷時，並得聲請命受益人或轉得人回復原狀。民法第
        二百四十四條第一項、第四項前段定有明文。而所稱「
        有害及債權者」，乃係指債權人之債權，因債務人之行
        為，致有履行不能或困難之情形者，即應認為有損害於
        債權人之權利，不以債務人因其行為致陷於無資力為限
        。是債權人依上開規定，撤銷債務人所為之無償行為，
        祇須具備下列條件：（一）為債務人所為之法律行為、
        （二）其法律行為有害於債權人、（三）其法律行為係
        以財產權為目的。至於債務人之法律行為除有特別規定
        外，無論為債權行為，抑為物權行為，均非所問。
    二、經查，原告上開主張，業據提出催收帳卡查詢表、信用
        貸款約定書、YouBe申請書、土地建物登記謄本及異動
        索引資料等為證，核屬相符。被告丁○○與被告丙○○
        就如附表所示不動產於95年4月14日所為之夫妻贈與行
        為，另於95年5月3日以台中縣太平地政事務所收件字號
        095年平普字第047680號所為夫妻贈與為原因之所有權
        移轉登記行為，確有害及原告對被告丁○○之借款債權
        之情事，而致原告無法獲得滿足。
    三、被告雖以系爭不動產所有權由被告丁○○移轉登記與被
        告丙○○所有係附有被告丙○○須承擔向訴外人兆豐銀
        行之貸款債務，及系爭不動產位於921斷層帶，已無價
        值等語置辯。惟按，贈與附有負擔或條件者，如贈與人
        已為給付而受贈人不履行其負擔時，其法律效果為贈與
        人得撤銷該贈與，民法第412條第1項定有明文，故附負
        擔或附條件之贈與，仍屬贈與，其性質仍為無償行為。
        另系爭不動產即使位於921斷層帶，仍屬有價值之不動
        產，亦非被告所自稱之無價值云云。是被告所為抗辯，
        並非有據。從而，原告依民法第244條第1項及第4項規
        定，訴請撤銷被告丁○○與被告丙○○就如附表所示不
        動產於95年4月14日所為之夫妻贈與行為；撤銷被告丁
        ○○與被告丙○○就如附表所示不動產於95年5月3日以
        台中縣太平地政事務所收件字號095年平普字第047680
        號所為夫妻贈與為原因之所有權移轉登記行為；及被告
        丙○○應將如附表所示不動產於95年5月3日以台中縣太
        平地政事務所收件字號095年平普字第047680號所為夫
        妻贈與為原因之所有權移轉登記予以塗銷，並將如附表
        所示不動產回復登記為被告丁○○所有。核屬有據，應
        予准許。
肆、本件事證已臻明確，兩造其餘攻擊防禦方法及舉證，核與判
    決結果無影響，爰不逐一論述，併予敘明。另被告於言詞辯
    論終結後，始另具狀聲請再開辯論及函查原告就系爭不動產
    之謄本申請日期云云。核其聲請內容並非聲請法院調查已確
    實存在之證據，實係欲藉法院之調查證據程序，而行不確定
    存在之證據資料之蒐集行為，本院因認無調查及再開辯論之
    必要。
伍、據上論結，原告之訴為有理由，依民事訴訟法第78條，判決
    如主文。
中    華    民    國    98    年    12    月    14    日
                  民事第四庭    法  官  林宗成
上正本係照原本作成。
如對本判決上訴，須於判決送達後20日內向本院提出上訴狀。
中    華    民    國    98    年    12    月    14    日
                                書記官
附表
┌────────────────────────────────────────────────────┐
│98年度訴字第2561號                                                                                      │
├─┬─────────────────────────┬─┬──────┬───────┬───────┤
│編│      土          地          坐          落      │地│面        積│權          利│              │
│  ├───┬────┬────┬───┬───────┤  ├──────┤              │   備    註   │
│號│縣  市│鄉鎮市區○   段   ○○  段│  地        號│目│  平方公尺  │範          圍│              │
├─┼───┼────┼────┼───┼───────┼─┼──────┼───────┼───────┤
│１│臺中縣│太平市  ○○○○段│      │105-396       │建│187.00      │全部          │              │
│  │      │        │        │      │              │  │            │              │              │
└─┴───┴────┴────┴───┴───────┴─┴──────┴───────┴───────┘
┌─┬───┬───────┬───────┬───────┬─────────────────┬───┬───────┐
│編│      │              │              │              │      建物面積（平方公尺）        │      │              │
│  │      │              │              │主要用途、建材├───────────┬─────┤權  利│              │
│  │建  號│基  地  坐  落│建  物  門  牌│              │ 樓    層    面    積 │附屬建物用│      │  備      註  │
│  │      │              │              │及層數        │                      │途        │範  圍│              │
│號│      │              │              │              │ 合                計 │          │      │              │
├─┼───┼───────┼───────┼───────┼───────────┼─────┼───┼───────┤
│１│637   │臺中縣太平市頭│臺中縣太平市長│住家用、加強磚│第一層：74.30         │陽台12.30 │全部  │              │
│  │      │汴坑段105-396 │龍路一段中山巷│造，2層樓     │第二層：74.30         │          │      │              │
│  │      │              │85號          │              │合  計：148.60        │          │      │              │
└─┴───┴───────┴───────┴───────┴───────────┴─────┴───┴───────┘


司法院資訊處製作；財團法人民間司法改革基金會備份。
